臺灣臺北地方法院民事判決　　　　　　 93年度重訴字第975號
原　　　告　　台泥資訊股份有限公司
法定代理人　　丙○○
訴訟代理人　　鄭洋一律師
複　代理人　　李文欽律師
複　 代理人　 曾紀穎律師
被　　　告　　鉅業科技股份有限公司
兼法定代理人　丁○○　　原住台北市○○○路○段191巷25弄3號
被　　　告　　華科聯合科技股份有限公司
法定代理人　　甲○○
訴訟代理人　　吳旭洲律師
複　代理人　　吳宗輝律師
　　　　　　　江倍銓律師
　　　　　　　蘇志淵律師
被　　　告　　乙○○
上列當事人間請求清償債務等事件，本院於民國94年2月25日言
詞辯論終結，判決如下：
    主      文
被告鉅業科技股份有限公司、葉晃泰應連帶給付原告新台幣壹仟
貳佰參拾玖萬陸仟貳佰參拾玖元，及其中新台幣捌佰參拾壹萬零
陸佰貳拾陸元部分，自民國93年8月6日起至清償日止，按年利率
6% 計算之利息，其餘新台幣肆佰零捌萬伍仟陸佰壹拾參元，自
民國93年9月25日起，按年利率5%計算之利息。
被告乙○○應給付原告新台幣壹仟貳佰玖拾肆萬肆仟柒佰肆拾玖
元，及自民國93年8月6日起至清償日止，按年利率6%計算之利息
，惟被告鉅業科技股份有限公司如已清償本判決第一項之債務時
，就被告鉅業科技股份有限公司已清償之範圍內，被告乙○○免
為給付。
原告其餘之訴駁回。
訴訟費用由被告鉅業科技股份有限公司、葉晃泰連帶負擔2分之1
餘由被告乙○○負擔。
本判決第一項於原告以新台幣肆佰壹拾肆萬元或同面額之台北國
際商業銀行可轉讓定期存單供擔保後得假執行。但被告丁○○、
鉅業公司如以新台幣壹仟貳佰參拾玖萬陸仟貳佰參拾玖元為原告
預供擔保，得免為假執行。
本判決第一項於原告以新台幣肆佰參拾肆萬元或同面額之台北國
際商業銀行可轉讓定期存單供擔保後得假執行。
原告其餘假執行之聲請駁回。
    事實及理由
一、原告法定代理人原為陳茂雄嗣於審理中變更為丙○○，業經
    原告聲明承受訴訟在案，核無不合，應予准許。
二、被告鉅業科技股份有限公司（下稱鉅業公司）、丁○○、乙
    ○○經合法通知未於最後言詞辯論期日到庭，核無民事訴訟
    法第 386條所列各款情形，爰依原告之聲請，由其一造辯論
    而為判決。
三、原告主張：
  (一)原告於民國90年12月25日向被告鉅業公司採購電腦硬體及軟
    體產品一批，並同時委託被告鉅業公司代為銷售該批產品，
    乃約定銷售所得貨款按約定時程交付原告，總計銷售之金額
    新台幣（下同）27,408,255元，被告鉅業公司允諾該貨款將
    按約定時間交付原告，並為此由被告乙○○代表簽訂協議書
    及開立同金額之支票10張作為其履約之保證；詎被告鉅業公
    司竟未能依約給付原告；迭經催討，原告乃同意被告鉅業公
    司以分期清償方式還款，被告鉅業公司並由法定代理人乙○
    ○另出具承諾書，約定被告如有 1期不履行即喪失期限利益
    ，全部債務視為到期。然被告鉅業公司仍未能依約履行，原
    告得依約定請求被告鉅業公司清償尚欠之全部貨款，共計12
    ,396,239 元。另原告持有被告鉅業公司簽發之支票7張（如
    附表一），面額共計 8,310,626元，於提示後因存款不足而
    全數遭到退票。被告鉅業公司共結欠原告12,396,239元，其
    中8,310,626依票據關係請求給付及自 93年8月6日起至清償
    日止，按年利率6%計付利息，餘 4,085,613元，則依兩造間
    之約定請求給付併請求法定遲延利息。
  (二)被告丁○○於擔任被告鉅業公司法定代理人之際另與原告簽
    立還款計畫書，承諾就前開債務負連帶保證之責，是被告丁
    ○○即應就上述債務連帶負責。
  (三)被告鉅業公司所簽發之支票，票號：0000000，面額3,846,1
    79元（下稱系爭支票），經被告華科聯合科技股份有限公司
    （下稱華科公司）背書，惟系爭支票依法提示後遭退票，被
    告華科公司應負票據之背書人責任，與發票人鉅業公司負連
    帶清償之責。
  (四)被告乙○○為擔保被告鉅業公司系爭債務之履行，開立13張
    支票（如附表二），面額共計12,944,749元予原告收執。惟
    經依法提示均遭退票，乃依票據之法律關係請求被告乙○○
    給付原告12,944,749元及自93年8月6日起至清償日止，按年
    利率6%計付利息，惟此上述票款於被告鉅業公司清償債務時
    得免為給付。並聲明：1.被告鉅業公司應給付原告12,396,2
    39元。其中8,310,626元票款部分，自 93年8月6日起至清償
    日止，按年息6%計付利息，餘 4,085,613元，自本訴狀繕本
    送達翌日起至清償日止，按年利率5%計付利息。被告丁○○
    應就前述債務負連帶責任。2.被告華科公司就前述票款中之
    3,846,179 元，應連帶給付。3.被告乙○○應給付原告票款
    12,944,749元，及自93年8月6日起至清償日止，按年息6%計
    付利息，但被告鉅業公司已為清償時得免為清償之責。4.原
    告願供現金或同面額之台北國際商業銀行可轉讓定期存單為
    擔保，請准宣告假執行。
二、被告方面：
  (一)鉅業公司、丁○○辯以：系爭還款計劃，被告鉅業公司之用
    印未經正常程序，且被告丁○○亦未簽署該項文件，該還款
    計劃顯係偽造簽名及用印。又被告鉅業公司業於93年6月30
    日改選董監事，被告丁○○已辭董事長一職，故應不負債務
    清償之責。並聲明：原告之訴及假執行之聲請均駁回，如受
    不利判決，願供擔保請准宣告假執行。
  (二)被告華科公司辯以：系爭支票，依票據外觀，不符合背書連
    續之規定；被告華科公司之背書行為，僅蓋有公司之印章，
    未有負責人之簽名或蓋章，不具有法人票據行為應備之要件
    ，被告華科公司就系爭支票不負背書人之連帶責任。並聲明
    ：原告之訴及假執行之聲請均駁回；如為不利判決，願供擔
    保請准宣告免為假執行。
  (三)被告乙○○自認原告所主張之事實。
三、兩造不爭執之事實：
  (一)原告台泥公司與被告鉅泰公司簽訂採購契約，並由被告為銷
    售該批產品，惟該銷貨價金被告鉅泰公司未能依約給付於原
    告，其金額共計12,396,239元。
  (二)被告鉅泰公司簽發受款人為台泥公司，付款人為上海商業儲
    蓄銀行華江分行之支票共7張，面額共計8,310,626元。
  (三)被告乙○○簽發受款人為台泥公司，付款人為慶豐商業銀行
    中和分行之支票共13張，面額共計12,944,749元，為被告乙
    ○○擔保就該貨款債務之履行。
  (四)原告之係基於託收之目的於系爭支票後面蓋印（見卷內第77
    頁）。
四、原告主張被告丁○○於擔任被告鉅業公司法定代理人之際另
    與原告簽立還款計畫書，承諾就前開債務負連帶保證之責等
    情，業據原告提出還款計畫書 1份在卷可資佐證（見卷內第
    19頁），而上開還款計畫書中被告鉅業公司及丁○○印文之
    真正，復經被告葉晃泰請求傳訊之證人戊○○到庭結證屬實
    （見卷內第93頁），被告丁○○空言否認還款計畫書上印文
    之真正，委不足取。此外，經目視比對被告葉晃泰所自行提
    出承認為其所簽之簽名文件（見卷內第61頁、第62頁），該
    簽名文件中關於「泰」字中「水」字部分之簽法與比順，顯
    相一致，依此，即堪認被告葉晃泰曾簽名於前述還款計畫書
    ，並應由其依還款計畫書之內容與被告鉅業公司連帶負責。
    另被告乙○○為清償前述債務所另行簽發如附表二所示之支
    票均遭退票，雖被告乙○○應獨立就附表二所示支票負發票
    人責任，惟其債務之原因關係相同，是與被告丁○○、鉅業
    公司所負本件債務，即有不真正連帶之關係。
五、按「執票人應以背書之連續證明其權利。」，票據法第37條
    第 1項前段定有明文。次按「甲出立本票與乙，受款人欄記
    明乙之姓名，但乙為謀債權鞏固，囑甲商由丙背書與丁，復
    由丁作空白背書，然後交還乙，嗣甲不能付款，格於乙對丙
    未有背書，就整張票據論背書不連續，故乙對丙、丁不能行
    使追索權。」，最高法院51年度第4次民事庭會會議決議（
    六）亦有明文。是以，若自票據之形式觀之，票據背書有不
    連續之情形時，執票人或受款人即不得對於非連續背書之背
    書人主張票據權利。查：原告取得系爭支票時系爭支票背面
    已有被告華科公司之印文等情，業為原告所自承（見卷內第
    120頁第3行），經參酌系爭支票為指名票據（原告為受款人
    ），及原告之係基於託收之目的於系爭支票後面蓋印（見前
    述不爭執事項(四)），即可認定原告取得系爭支票時，就形式
    觀之，並無背書連續之情形，則參諸前揭之票據法之規定，
    原告即不得對被告華科公司主張票據權利。
六、至被告華科公司辯稱未有華科公司法定代理人之印文，被告
    華科公司於系爭支票之背書不生效力云云，因與最高法院70
    年度第13次民事庭會議決議（二）之內容，明顯不符，顯不
    足取，惟因系爭支票有背書不連續之情形，方使被告華科公
    司無庸負背書人責任，茲併敘明。又原告所引之最高法院65
    年台上字第1550號判例，應僅適用於背書連續之情形，與本
    件情形有別，自不得援引。
七、綜上，系爭支票因背書不連續，被告華科公司不應負背書人
    責任；被告丁○○應與被告鉅業公司負連帶清償之責；被告
    乙○○應負票據債務人之責；及被告乙○○與被告丁○○、
    鉅業公司所負債務有不真正連帶關係，均堪認定。從而，原
    告依票據之法律關係及其與被告鉅業公司、丁○○間之約定
    請求被告鉅業公司、丁○○應連帶給付原告12,396,239元，
    及其中8,310,626元票款部分，自 93年8月6日起至清償日止
    ，按年息6%計付利息，餘4,085,613元，自93年9月25日（即
    起訴狀繕本送達被告之翌日）起至清償日止，按年利率5%計
    付利息。被告乙○○應給付原告票款12,944,749元，及自93
    年8月6日起至清償日止，按年息6%計付利息，但被告鉅業公
    司已為清償時得免為清償之責，為有理由，應予准許，至其
    超過上開准許部分之主張，為無理由，應予駁回。又就原告
    勝訴部分，原告、被告鉅業公司、丁○○分別聲明願供擔保
    請准宣告假執行或免為假執行，核無不合，乃分別酌定相當
    之擔保准許之，至原告敗訴部分，原告假執行之聲請已失所
    依附，應併駁回。
八、訴訟費用負擔之依據：民事訴訟法第第79條、第85條第 1項
    、第2項。
中　　華　　民　　國　　94　　年　　8　　 月　　26　　日
                    民事第六庭    法　官　詹駿鴻
以上正本係照原本作成
如對本判決上訴，須於判決送達後20日內向本院提出上訴狀
中　　華　　民　　國　　94　　年　　8　 　月　　26　　日
                      　　　　　　書記官　官碧玲
